【裁判字號】    94,上,893
【裁判日期】    950920
【裁判案由】    確認土地所有權存在
【裁判全文】
臺灣高等法院民事判決                   94年度上字第893號
上  訴  人  甲○○
            乙○○
            丁○○
共      同
訴訟代理人  范光柱律師
被 上訴 人  戊○○
訴訟代理人  丙○○
            吳佳育律師
            戴愛芬律師
上列當事人間確認土地所有權存在等事件，上訴人對於中華民國
94 年9月14日台灣新竹地方法院94年度訴字第65號第一審判決提
起上訴，本院於95年9月6日言詞辯論終結，判決如下：
    主  文
原判決關於主文第四項准許被上訴人與上訴人甲○○就坐落新竹
縣竹北市○○段第二四二地號土地分割及定分割方法部分，暨訴
訟費用之裁判均廢棄。
上前開廢棄部分，被上訴人在第一審之訴駁回。
其餘上訴駁回。
第一、二審訴訟費用由上訴人甲○○負擔百分之二十、乙○○負
擔百分之五十四、丁○○負擔百分之十九，餘由被上訴人負擔。
    事實及理由
一、被上訴人主張：兩造祖先所有坐落新竹縣竹北市○○○段麻
    園小段78及81之1地號田地，面積共0.9023公頃（下稱系爭
    耕地），於民國42年政府辦理土地放領時誤以上訴人乙○○
    、甲○○、丁○○之父即訴外人李維道名義登記，惟上開土
    地應係被上訴人、上訴人之被繼承人李維道及訴外人李維照
    、李維藏4兄弟所共有，然因農業發展條例未修正前，農地
    依法不得分割，故被上訴人及上訴人之被繼承人李維道及訴
    外人李維照、李維藏乃於65年1月1日訂立「分鬮合約書」約
    定：「一、仝立分鬮合約書人李維照、李維道、戊○○、李
    維藏等兄弟各自外出謀生，今將在堂父母之同意，請公親到
    堂將祖先遺下座落竹北鄉○○○段麻園小段1之1地號（註：
    應係81之1地號）面積0.1292公頃，仝段78地號面積0.7731
    公頃，合計0.9023公頃。此係祖先遺下之產業，因在民國42
    年政府辦理土地放領時，放領給第2房李維道之名義，此係
    祖業不能獨得。今將此土地表面分做4份，兄弟4人各得1份
    …」。嗣於78年5月1日，依此分鬮合約書之精神，另訂立「
    耕地分管協議書」（下稱系爭協議書），而依系爭協議書第
    2條約定，在農業發展條例92年2月7日修正施行前，因上開
    土地無法分割，故共有人各依持分分管耕地。再者，就原竹
    北市○○○段麻園小段81之1、78地號土地，由被上訴人等
    兄弟4人約定各人所得之分管部分，其中於81之1地號（面積
    共1,292平方公尺）中之248平方公尺，為老屋所在地，亦即
    分鬮書合約中所言之「現有房屋」，故對此老屋所在地部分
    ，被上訴人、上訴人之被繼承人李維道及訴外人李維照、李
    維藏等兄弟4人原各有4分之1權利存在，其後被上訴人於78
    年4月28日以新臺幣（下同）90萬元向李維道、李維照及李
    維藏3人，購買渠等對老屋所在地之持分權利（包含地上物
    ）。嗣系爭耕地於91年5月30日經政府徵收，並於93年8月，
    改分配為新竹縣竹北市○○段681地號土地面積2147.6平方
    公、同地段142之3地號土地面積440.97平方公尺、同地段
    242地號土地面積560.08平方公尺，地目均為建，分割條件
    至此成就，則依協議書第2條約定，李維道於政府規定耕地
    可以分割時，應無條件辦理分割移轉登記，而系爭耕地原登
    記名義人李維道，業於91年1月30日逝世，上訴人3人為其繼
    承人，且已辦畢土地所有權登記，故上訴人負有依約將土地
    持分移轉登記予被上訴人之義務。爰請求：(一)、上訴人甲○
    ○應就681地號土地，面積2,147.6平方公尺移轉登記應有部
    分千分之67.8，上訴人乙○○應就681地號土地移轉登記應
    有部分千分之80.9予被上訴人。(二)、上訴人乙○○應就142
    之3地號土地，面積440.97平方公尺移轉登記應有部分千分
    之99，上訴人丁○○應就142之3地號土地移轉登記應有部分
    千分之49.5予被上訴人。(三)、上訴人甲○○應就242地號土
    地，面積560.08平方公尺移轉登記83.31平方公尺予被上訴
    人。(四)、被上訴人與上訴人甲○○共有之242地號土地准予
    分割，其分割方式為：如原判決附圖所示方案（二）Ｃ部分
    面積83.31平方公尺之土地由被上訴人取得。原審為被上訴
    人勝訴判決，被上訴人並於本院聲明駁回上訴人之上訴。
二、上訴人則以：系爭耕地係上訴人之父李維道依實施耕者有其
    田條例放領而原始取得，分鬮合約書及系爭協議書記載系爭
    耕地係祖產及誤用上訴人之父名義放領並非事實。被上訴人
    所舉協議書，其上無公親，代書列名，且係用打字方式作成
    ，與被上訴人所述是用寫的，迴不相符，上訴人否認其真正
    ；系爭耕地未曾有依協議書第2條之約定分管之事實，且被
    上訴人及證人李維藏對於協議書訂立過程所述亦不相符，足
    認不實：又縱認系爭耕地為被上訴人之父及上訴人之祖父李
    乙貴之遺產，則依民法第1151條規定，各繼承人對於遺產全
    部為公同共有，而李乙貴於75年間去世，當時有繼承權之繼
    承人可查訪知悉者除被上訴人外，尚有長男李維照、3男李
    維道即上訴人先父、6男李維藏、長女李妹（其時已歿，
    子女有繼承權）、3女李米妹及6女李賢妹，而依民法第828
    條第2項規定，公同共有物之處分及其他權利行使，應得公
    同共有人全體之同意，而被上訴人提出之協議書，因李乙貴
    之其他繼承人李妹（或其子女）、李米妹及李賢妹均未參
    與訂立，其法律行為違反強制規定而無效，故被上訴人憑此
    不實且無效之協議書請求為無理由。另被上訴人依民法第22
    5條請求顯有錯誤，縱可依協議書約定分割，亦因農業發展
    條例第16條規定而條件未成就。另被上訴人請求就242地號
    分割部分，惟該地號土地登記上訴人甲○○一人所有，被上
    訴人並非共有人，自不得請求分割。原審判決上訴人敗訴，
    上訴人不服提起上訴，於本院聲明原判決廢棄，駁回被上訴
    人在第一審之訴。
三、兩造不爭執之事項：
(一)上訴人乙○○、甲○○及丁○○為李維道之繼承人，又被上
    訴人與上訴人之被繼承人李維道、李維照及李維藏4人為兄
    弟關係。
(二)被上訴人與李維道及訴外人李維藏、李維照於65年1月1日，
    在父親李乙貴，公親邱金泉、徐昌坤之見證下，訂立分鬮合
    約書，內載：「一、仝立分鬮合約書人李維照、李維道、戊
    ○○、李維藏等兄弟各自外出謀生，今將在堂父母之同意，
    請公親到堂將祖先遺下座落竹北鄉○○○段麻園小段1之1地
    號（註：應係81之1地號），面積0.1292公頃，仝段78地號
    ，面積0.7731公頃，合計0.9023公頃。此係祖先遺下之產業
    ，因在42年政府辦理土地放領時，放領給第2房李維道之名
    義，此係祖業不能獨得。今將此土地表面分做4份，兄弟4人
    各得1份，不論何人耕作每份應備900台斤蓬萊谷給父母親之
    養瞻之用，本土地仍然李維道之名義，但土地權狀由父母親
    保管，不得自由變賣轉讓等事，日後父母親百年歸身以後，
    各自做各人名義，但費用各自負擔之事」等情，業據被上訴
    人提出該分鬮合約書1紙附卷可稽，且為上訴人所不爭執（
    見原審法院94年7月12日言詞辯論筆錄）。
(三)被上訴人於78年4月28日與李維照、李維道及李維藏簽立不
    動產買賣契約書，由被上訴人以總價款90萬元向李維照、李
    維道及李維藏等3人購買坐落竹北市○○○段麻園小段81之1
    地號土地內面積0.0248公頃之老屋所在土地屬於被上訴人等
    3人所有權利範圍4分之3土地（包含地上物），亦據被上訴
    人提出該不動產買賣契約書1件附卷為憑，且為上訴人所不
    爭執（見原審法院94年7月12日言詞辯論筆錄）。
(四)李維道於78年7月11日將坐落竹北市○○○段麻園小段81之1
    地號土地全部面積0.1292公頃，以買賣為原因移轉登記予被
    上訴人所有，而其中面積0.0248公頃是買賣，另外面積0.10
    44公頃則為贈與，亦為兩造所不爭（見原審法院94年7月12
    日言詞辯論筆錄），且經原審依職權調閱原法院94年度重訴
    字第71號確認土地所有權存在民事卷宗查核，其內所附向新
    竹縣竹北地政事務所調閱竹北市○○○段麻園小段81之1地
    號土地登記謄本及移轉登記之相關資料，並經新竹縣竹北地
    政事務所以93年10月15日北地所登明字第0930006455號函檢
    附該移轉登記資料附卷可證。
四、被上訴人主張依其與上訴人之被繼承人李維道、訴外人戊○
    ○、李維藏間曾於78年5月1日簽立耕地分管協議書，依協議
    書第2條之約定，上訴人負有將其所有如原審訴之聲明所示
    之土地持分移轉登記予其之義務等情，惟此為上訴人所否認
    ，並以前揭情詞置辯，則本案所應審究者為：（一）被上訴
    人與上訴人之被繼承人李維道於78年5月1日所簽訂之耕地分
    管協議書內容是否為真正？（二）被上訴人得否請求上訴人
    移轉土地權利及其範圍？茲分述如下。
五、系爭耕地分管協議書內容應為真正：
(一)、經查，被上訴人主張其與上訴人之被繼承人李維道及訴外人
    李維照、李維藏曾於78年5月1日簽立系爭耕地分管協議書乙
    節，上訴人不否認其被繼承人李維道於系爭協議書印章之真
    正（見本院卷第128頁），雖上訴人否認系爭協議書之內容
    為真正，惟觀之該耕地分管協議書記載：「仝立協議書人李
    維照、李維道、戊○○、李維藏等4人為分管祖產事宜經全
    體共有人同意訂立協議書條件如下：「１、茲有座落竹北市
    ○○○段麻園小段78及81之1號2筆土地面積共計0.9023公頃
    ，係先父李乙貴所遺留之祖產，因40年耕地放領時，誤用李
    維道名義登記。２、現因政令所限耕地不能細分，經4兄弟
    全體同意依照兄弟分家時各人所分得耕種的位置及面積為其
    永久之管業。日後若政府規定耕地可以分割時，李維道應無
    條件備足證件及蓋章清楚分割移轉登記與各共有人，其分割
    費、登記費及增值稅等全部由登記人各自負擔。３、各人所
    分管之位置及面積如附圖所示。(1)、李維照分管之位置如附
    圖桔黃色部份面積0.2193公頃。(2)、李維藏分管位置如附圖
    草綠色部份面積0.2194公頃。(3)、李維道分管位置如附圖藍
    色部份面積0.2194公頃。(4)、戊○○分管位置如附圖紅色部
    份面積0.2194公頃。４、目前應繳之各項稅捐、水租等由各
    人平均負擔。５、恐口無憑特立此協議書1式4份，每人各執
    1份」等情，顯與上訴人所不爭被上訴人曾與其被繼承人李
    維道及訴外人李維照、及李維藏於65年1月1日，訂立分鬮合
    約書約定「竹北市○○○段麻園小段78地號面積0.7731公頃
    ，係祖先遺下之產業，因於42年政府辦理土地放領時，放領
    給上訴人之被繼承人李維道之名義，此係祖業不能獨得。今
    將此土地表面分做4份，兄弟4人各得1份，日後父母親百年
    歸身以後，各自做各人名義」訂立旨趣相同，是上訴人之被
    繼承人李維道既於先前所訂立之分鬮合約書中承認竹北市○
    ○○段麻園小段78地號土地，係祖先遺下之產業，惟係以其
    名義登記，此係祖業不能獨得，應由兄弟4人分得，則被上
    訴人主張其與上訴人之被繼承人李維道及訴外人李維照及李
    維藏依分鬮合約書之精神，再於78年5月1日，另訂立系爭耕
    地分管協議書，約定竹北市○○○段麻園小段78地號土地為
    兄弟4人共有，及各人所分管之位置及面積，顯無悖常情，
    應屬有據。
(二)、觀之系爭分管協議書及附圖記載可知約定被上訴人分管位置
    係在竹北市○○○段麻園小段78地號土地，面積0.1150公頃
    ，及同小段81之1地號土地，面積0.1044公頃，合計所分得
    之面積為0.2194公頃，至竹北市○○○段麻園小段81之1地
    號土地面積0.0248公頃則未在被上訴人分管之位置範圍內，
    然被上訴人既曾於78年4月28日與李維照、李維道及李維藏
    簽立不動產買賣契約書，由被上訴人以總價款90萬元向李維
    照、李維道及李維藏等3人購買該81之1地號土地內面積0.02
    48公頃之老屋所在地屬於其3人所有權利範圍4分之3土地（
    包含地上物），嗣經上訴人之被繼承人李維道於78年7月11
    日將坐落竹北市○○○段麻園小段81之1地號土地全部面積
    0.1292公頃，以買賣為原因移轉登記予被上訴人所有，且其
    中面積0.1044公頃則為贈與之事實，既為兩造所不爭執，則
    上訴人之被繼承人李維道如非有與被上訴人、李維照及李維
    藏等訂立系爭耕地分管協議書，衡之常情，其應無僅與被上
    訴人簽訂竹北市○○○段麻園小段81之1地號土地中老屋所
    在面積0.0248公頃之土地權利範圍4分之1之不動產買賣契約
    書後，即願移轉登記該81之1地號土地全部面積0.1292公頃
    予被上訴人所有之理，參以上訴人之被繼承人李維道就該81
    之1地號土地中較小部分之老屋地面積0.0248公頃部分，既
    知出售土地持分予被上訴人，可收取買賣價金，則依一般經
    驗法則，應無理由損失該筆土地面積較大0.1044公頃部分，
    而平白贈與被上訴人致減低可獲取之利益，是上訴人辯稱其
    父李維道並無與被上訴人、李維照及李維藏約定系爭耕地分
    管協議書之內容云云，顯與常理不符，難以採信。
(三)、訴外人李維照、李維藏亦依系爭協議書約定，分別向原法院
    另案訴請上訴人移轉系爭土地所有權應有部分，經原法院94
    年度重訴字第71號、93年度重訴字第48號判決勝訴，上訴人
    就93年度重訴字第48號判決提起上訴，亦經本院以94年度上
    字第971號判決駁回上訴（見本院卷第118至124頁）。從而
    ，本院審酌上開各情，堪認系爭耕地分管協議書內容為真正
    ，上訴人之抗辯應不足採。
(四)、上訴人又抗辯縱認系爭耕地為被上訴人之父及上訴人之祖父
    李乙貴之遺產，依民法第1151條規定，各繼承人對於遺產全
    部為公同共有，而依民法第828條第2項規定，公同共有物之
    處分及其他權利行使，應得公同共有人全體之同意，簽訂協
    議書之法律行為違反上開強制規定而無效云云。惟查，被上
    訴人與李維道及訴外人李維藏、李維照於65年1月1日，在父
    親李乙貴，公親邱金泉、徐昌坤之見證下，訂立分鬮合約書
    乙節，既為兩造所不爭執，足認訂立分鬮合約書當時被上訴
    人之父及上訴人祖父李乙貴尚仍健在，參以其內容敘述用語
    為：「一、仝立分鬮合約書人李維照、李維道、戊○○、李
    維藏等兄弟各自外出謀生，今將在堂父母之同意，請公親到
    堂將祖先遺下座落竹北鄉○○○段麻園小段1之1地號（註：
    應係81之1地號），面積0.1292公頃，仝段78地號，面積0.7
    731公頃，合計0.9023公頃。此係祖先遺下之產業，因在42
    年政府辦理土地放領時，放領給第2房李維道之名義，此係
    祖業不能獨得。今將此土地表面分做4份，兄弟4人各得1份
    ，不論何人耕作每份應備900台斤蓬萊谷給父母親之養瞻之
    用，本土地仍然李維道之名義，但土地權狀由父母親保管，
    不得自由變賣轉讓等事，日後父母親百年歸身以後，各自做
    各人名義，但費用各自負擔之事」等情，可知分鬮合約書之
    性質為李乙貴於生前對「祖產」預作分配，否則其內容不會
    兼及對父母之養瞻，是系爭土地當時既非李乙貴之遺產，則
    上訴人主張該土地之分配須適用民法第1151條及第828條第2
    項之規定，由李乙貴之全體繼承人參與訂立分鬮合約書及分
    配，顯屬誤會，而被上訴人與上訴人之被繼承人李維道及訴
    外人李維照及李維藏係依分鬮合約書之精神，再於78年5月1
    日，另訂立系爭耕地分管協議書，約定竹北市○○○段麻園
    小段78地號土地為兄弟4人共有，及各人所分管之位置及面
    積之事實，既詳如前述，故上訴人抗辯系爭耕地分管協議書
    違法無效，亦無可採。
六、被上訴人得請求上訴人移轉土地應有部分：
(一)、按因不可歸責於債務人之事由，致給付不能者，債務人免給
    付義務，債務人因前項給付不能之事由，對第三人有損害賠
    償請求權者，債權人得向債務人請求讓與其損害賠償請求權
    ，或交付其所受領之賠償物，民法第225條第1項、第2項定
    有明文，而政府徵收土地給與上訴人（即出賣人之補償地價
    ，雖非侵權行為之賠償金，惟係上訴人於其所負債務陷於給
    付不能發生之一種代替利益，此項補償地價給付請求權，被
    上訴人（即買受人）非不得類推適用民法第225 條第2項之
    規定，請求讓與（最高法院80年台上字第2504號判例可資參
    照）。經查，系爭協議書既屬真正，得以拘束兩造，依系爭
    協議書第2條約定，上訴人之被繼承人李維道本應於竹北市
    ○○○段麻園小段78地號土地經政府規定可以分割時，負移
    轉登記之義務。然該土地因被政府徵收，上訴人之被繼承人
    李維道所負義務陷於給付不能，惟上訴人之被繼承人李維道
    領得抵償地，屬於其所負債務陷於給付不能所生之代替利益
    ，而該抵償地並無任何移轉登記之限制，被上訴人自得類推
    適用民法第225條第2項規定，請求繼承李維道債務之上訴人
    移轉領得抵價地之應有部分。而新竹縣竹北市○○段242、1
    42之3及681地號土地均係政府徵收竹北市○○○段麻園小段
    78 地號土地後分配回之抵償地，既為上訴人所不否認（見
    原法院94年度重訴字第71號93年12 月15日調解程序筆錄）
    ，則被上訴人主張類推適用民法第22 5條第2項規定，請求
    繼承李維道債務之上訴人移轉領得竹北市○○段242、142之
    3及681地號土地之應有部分，核屬有據。
(二)、上訴人抗辯縱可依協議書約定分割，亦因農業發展條例第16
    條「每宗耕地分割後每人所有面積未達0.25公頃者，不得分
    割」規定而條件未成就云云。惟查，系爭耕地業經政府於91
    年5月30日徵收，並於93年8月，改配為681、142之3、242地
    號，地目為建之抵償地，被上訴人請求移轉登記之土地已非
    耕地，自與農業發展條例第16條規定無涉，故上訴人抗辯亦
    不可取。
(三)、被上訴人主張依政府徵收土地之權利價值公式計算竹北市○
    ○○段麻園小段78、81之1地號、81之4地號土地申請領回抵
    價地之徵收補償地價、應領抵價地之權利價值，認竹北市○
    ○○段麻園小段81之4地號土地佔被上訴人原所有81之4及81
    之1地號土地經政府徵收後，配回竹北市○○段334地號土地
    之價值比例為百分之41.7，即家興段334地號土地中有289.1
    9平方公尺之土地不應納入分配後，合計上訴人取回抵價地
    面積3148.65平方公尺，及被上訴人已取回抵價地面積693.4
    9平方公尺扣除289.19平方公尺後之面積4等分，即被上訴人
    、李維照、李維藏及李維道各可得888.2375平方公尺，是依
    被上訴人僅就原竹北市○○○段麻園小段78地號土地按7731
    分之2194 比例計算被上訴人可得872.67平方公尺、上訴人
    及李維藏分別可得893.56平方公尺，李維照可得893.17平方
    公尺等情，有新竹縣政府合法建物拆遷戶之權利價值計算表
    、高速鐵路新竹車站特定區區段徵收申領抵價地清冊、土地
    登記簿謄本等件附於原法院94年度重訴字第71號民事卷宗可
    證，業經原審查核無誤，上訴人對被上訴人所主張之計算式
    亦無爭執，審酌系爭協議書雖係就竹北市○○○段麻園小段
    78地號及同小段81之1地號土地合計面積0.8775公頃訂定被
    上訴人、上訴人之被繼承人李維道、李維照及李維藏之永久
    管業面積，惟因政府嗣後徵收上開土地時，係以土地面積乘
    以公告現值計算應領抵價地之權利價值，則被上訴人另向李
    維照、李維道及李維藏購買81之1地號土地內原老屋地面積
    0.0 248公頃，嗣於79年5月3日既自81 之1地號分割342平方
    公尺之面積，另編為81之4地號，且地目變更為建地，致增
    加該地嗣後經政府徵收時得申請領回抵價地之徵收補償地價
    ，及應領抵價地之權利價值，即難認該土地價值與其餘81之
    1地號面積950平方公尺之田地價值相同，而採與81之1地號
    面積950平方公尺之田地相同計價基準，再加之除外不納入
    分配（註：此係被上訴人向李維道、及李維照及李維藏另外
    購買，故應先予扣除此部分經政府徵收後，配回抵價地之面
    積再加分配，方為公允），是被上訴人依政府徵收補償作業
    計算上開應得之抵價地權利價值，認上訴人須移轉所取得抵
    價地權利範圍7731分之1150，尚無不當，上訴人就被上訴人
    主張之計算方法亦無爭執，故被上訴人依此比例計算，請求
    上訴人甲○○應就坐落新竹縣竹北市○○段681地號土地，
    面積2147.6平方公尺移轉登記應有部分千分之67.8（即萬分
    之678），上訴人乙○○應就前開土地移轉登記應有部分千
    分之80.9（即萬分之809）予被上訴人所有；上訴人乙○○
    應就坐落新竹縣竹北市○○段142之3地號土地，面積440.97
    平方公尺移轉登記應有部分千分之99（即萬分之990)，上訴
    人丁○○應就前開土地移轉登記應有部分千分之49.5（即萬
    分之495）予被上訴人所有；上訴人甲○○應就坐落新竹縣
    竹北市○○段242地號土地，面積560.08平方公尺移轉登記
    83.31平方公尺予被上訴人所有，即為有理由，應予准許。
七、至被上訴人另請求上訴人甲○○應就新竹縣竹北市○○段24
    2地號土地分割云云。惟按不動產物權，依法律行為而取得
    、設定、喪失及變更者，非經登記，不生效力；因繼承、強
    制執行、公用徵收或法院之判決，於登記前已取得不動產物
    權者，非經登記，不得處分其物權。民法第758條、第759條
    定有明文。查坐落新竹縣竹北市○○段242地號土地，自政
    府徵收分配後初始即登記上訴人甲○○所有，有土地登記謄
    本可稽，並為被上訴人所不爭執（見本院卷第211頁），被
    上訴人並未登記為共有人，自未取得該地號土地所有權，而
    本件並非物權訴訟，縱法院判決上訴人甲○○應移轉上開土
    地所有權利範圍予被上訴人，惟仍須俟判決確定持判決書聲
    請地政機關登記後始能取得土地所有權而成為共有人。而請
    求分割共有土地，係屬處分行為，被上訴人既未取得系爭24
    2地號土地之所有權，其於本件併請求上訴人甲○○分割系
    爭242地號土地，自不能准許。
八、綜上所述，被上訴人依系爭協議書及民法第225條第2項規定
    ，請求上訴人甲○○應將坐落新竹縣竹北市○○段681地號
    土地，面積2147.6平方公尺移轉登記應有部分千分之67.8（
    即萬分之678），上訴人乙○○應就前開土地移轉登記應有
    部分千分之80.9（即萬分之809）予被上訴人所有；上訴人
    乙○○應就坐落新竹縣竹北市○○段142之3地號土地，面積
    440.97平方公尺移轉登記應有部分千分之99（即萬分之990
    ），上訴人丁○○應就前開土地移轉登記應有部分千分之49
    .5 （即萬分之495）予被上訴人所有；上訴人甲○○應就坐
    落新竹縣竹北市○○段242地號土地，面積560.08平方公尺
    移轉登記83.31平方公尺予被上訴人所有，為有理由，應予
    准許；原審就此部分為被上訴人勝訴之判決，尚無不合，上
    訴論旨求予廢棄改判，為無理由，應予駁回。至被上訴人另
    請求上訴人甲○○應就新竹縣竹北市○○段242地號土地分
    割部分，則為無理由，不應准許；原審為准予分割之判決，
    尚有未洽，上訴論旨求予廢棄改判，為有理由，應由本院將
    原判決該部分廢棄，改判駁回該部分被上訴人在原審之訴。
九、本件事證已臻明確，兩造其餘主張陳述，核不影響判決結果
    ，茲不予一一論述，併此敘明。
十、結論：本件上訴為一部有理由，一部無理由，爰依法判決如
    主文。
中    華    民    國    95    年    9    月    20     日
                    民事第十二庭
                        審判長法  官  張宗權
                              法  官  陳永昌
                              法  官  陳忠行
正本係照原本作成。
如不服本判決，應於收受送達後20日內向本院提出上訴書狀，其
未表明上訴理由者，應於提出上訴後20日內向本院補提理由書狀
（均須按他造當事人之人數附繕本）上訴時應提出委任律師或具
有律師資格之人之委任狀；委任有律師資格者，另應附具律師資
格證書及釋明委任人與受任人有民事訴訟法第466條之1第1項但
書或第2項（詳附註）所定關係之釋明文書影本。
中    華    民    國    95    年    9    月    20     日
                              書記官  明祖星
附註：
民事訴訟法第466條之1（第1項、第2項）：
對於第二審判決上訴，上訴人應委任律師為訴訟代理人。但上訴
人或其他法定代理人具有律師資格者，不在此限。
上訴人之配偶、三親等內之血親、二親等內之姻親，或上訴人為
法人、中央或地方機關時，其所屬專任人員具有律師資格並經法
院認為適當者，亦得為第三審訴訟代理人。


司法院資訊處製作；財團法人民間司法改革基金會備份。
